【裁判字號】    95,交聲,445
【裁判日期】    950905
【裁判案由】    聲明異議
【裁判全文】
臺灣臺中地方法院交通事件裁定         95年度交聲字第445號
原處分機關  交通部公路總局臺中區監理所
異  議  人
即受處分人  甲○○
上列受處人因違反道路交通管理處罰條例事件，對於交通部公路
總局臺中區監理所民國九十五年五月三十日所為之處分（中監違
字第裁六○─ＨＣ0000000號裁決書），聲明異議，本院
裁定如下：
    主    文
異議駁回。
    理    由
一、原處分機關交通部公路總局臺中區監理所係以：異議人即受
    處分人甲○○於民國九十五年三月六日○時三十分許，駕駛
    車牌號碼一七九九─ＬＢ號自用小客車，於臺中縣大里市○
    ○路○段元堤路口，因「肇事致人受傷而逃逸」，為臺中縣
    警察局霧峰分局大里分駐所員警舉發，並經本所分別依修正
    前道路交通管理處罰條例第六十二條、第六十七條之規定，
    吊銷駕駛執照，並終生不得考領駕駛執照。
二、異議人即受處分人聲明異議意旨略以：伊於上開時間、地點
    駕駛車牌號碼一七九九─ＬＢ號自用小客車不慎撞到乙○○
    駕駛之車牌號碼Ｋ九Ｎ─○六六號重型機車，以致乙○○受
    傷，其原因乃係因乙○○駕駛機車撞到伊之車子後車輪上方
    ，伊認為雙方均有過失，且只是輕微擦撞傷，就自行離開，
    也沒有顧慮對方是否因此受傷，且事後雙方亦已達成和解，
    亦收到地檢署所寄來之不起訴處分書（過失傷害部分為不起
    訴處分），故伊並無肇事逃逸之事實等語。
三、按汽車駕駛人，駕駛汽車肇事致人受傷或死亡，應即採取救
    護或其他必要措施，並向警察機關報告，不得駛離，逃逸者
    吊銷駕駛執照，修正前道路交通管理處罰條例第六十二條第
    一項定有明文；又汽車駕駛人違反修正前第六十二條第一項
    之規定吊銷駕駛執照者，終身不得考領駕駛執照，修正前同
    法第六十七條第一項亦定有明文。
四、經查：受處分人甲○○，於上開時、地，因駕駛車牌號碼一
    七九九─ＬＢ號自用小客車與證人乙○○騎乘之車牌號碼Ｋ
    九Ｎ─○六六號重型機車發生碰撞，致證人曾弼明人車倒地
    ，受有脛骨遠端後側骨折等傷害，受處分人竟未下車查看，
    並報警、協助救護，及留下聯絡方式，逕自行駕車駛離，嗣
    經警調閱路口監視器，始查知受處分人之前開車輛車號，聯
    絡受處分人而查獲等事實，業據證人乙○○迭於警詢時、偵
    查中及本院詢問時證述明確，復有臺中縣警察局交通隊處理
    交通事故談話記錄表一紙、道路交通事故現場圖一紙、道路
    交通事故調查報告表一紙、採證相片照十四張、財團法人仁
    愛醫院九十五年三月八日診斷證明書一份等在卷可稽。又衡
    情，一般騎乘機車發生交通事故，致人車倒地，駕駛者發生
    受傷之可能性甚大，此觀證人乙○○確因本件事故，而受有
    前開傷害自明。而受處分自承知悉其駕駛之前開車輛，確有
    與證人乙○○騎乘之機車發生碰撞等語，則受處分對證人乙
    ○○可能因此受有傷害一事，當有預見，而其仍未下車查看
    ，並採取救護或其他必要措施，復未向警察機關報告，即逕
    行駛離，其確有肇事致人受傷而逃逸之違規行為甚明，其前
    開所辯並不知道證人乙○○受有傷害云云，顯係飾卸之詞，
    洵無足採。從而，原處分機關依修正前道路交通管理處罰條
    例第六十二條第一項、第六十七條第一項之規定，裁處受處
    分人吊銷駕駛執照，終身禁考之處分，認事用法並無不當。
    受處分人猶執前詞，向本院聲明異議，為無理由，應予駁回
    。
五、按「行為後法律或自治條例有變更者，適用行政機關最初裁
    處時之法律或自治條例。但裁處前之法律或自治條例有利於
    受處罰者，適用最有利於受處罰者之規定。」九十四年二月
    五日制定公布，九十五年二月五日施行之行政罰法第五條定
    有明文。而所謂「行政機關最初裁處時」，係指有權裁處之
    行政機關為第一次裁處時，其性質當屬實體法上行政處分，
    但不以具備合法行為必要，具備有效性即為以足，故如因其
    裁處有瑕疵而經訴願管轄機關、行政法院或裁處機關之上級
    機關之上級機關等有權機關予以撤銷並命其為適當之處分而
    再度為裁處者，或係以原裁處違法為理由並以撤銷或變更原
    裁處為目地依申請重新進行行政程序而為第二次裁決者，均
    仍以原來第一次裁處時之法律或自治條例為準。又道路交通
    管理處罰條例所定之罰鍰、吊銷或吊扣證照等裁罰，本屬行
    政處分為行政罰之性質，自有前開行政罰法之適用。查本件
    違規行為發生後，道路交通管理處罰條例第六十二條、第六
    十七條業於九十四年十二月二十八日修正公布，並於九十五
    年七月一日施行，修正後就肇事致人重傷或死亡而逃逸者，
    吊銷其駕駛執照終生不得考領，而致人受傷而逃逸者，吊銷
    其駕駛執照，一年內不得考領駕駛執照（道路交通管理處罰
    條例第六十二條、第六十七條規定參照），而修正前道路交
    通管理處罰條例第六十二條、第六十七條之規定，肇事致人
    受傷而逃逸者，應吊銷駕駛執照，終生不得考領駕駛執照，
    是其新、舊法之規定即有不同。惟本件受處分人違規之行為
    係發生於九十五年三月六日，而原處分機關最初裁決之時為
    九十五年五月三十日，均在道路交通管理處罰條例九十五年
    七月一日修正施行前，揆諸前開說明，自無新舊法比較適用
    之問題，應逕為適用修正前之規定，附此敘明。
六、據上論斷，應依道路交通管理處罰條例第八十七條第二項、
    道路交通案件處理辦法第十九條，裁定如主文。
中    華    民    國    95    年    9     月    5     日
                           交通法庭  法  官  劉逸成
以上正本證明與原本無異。
如不服本裁定，應於送達後五日內，向本院提出抗告狀。
                                     書記官  高勳楠
中    華    民    國    95    年    9     月    5     日


司法院資訊處製作；財團法人民間司法改革基金會備份。
